【裁判字號】    99,訴,241
【裁判日期】    991123
【裁判案由】    毒品危害防制條例
【裁判全文】
臺灣士林地方法院刑事判決               99年度訴字第241號
公  訴  人  臺灣士林地方法院檢察署檢察官
被      告  楊鈞傑
指定辯護人  本院公設辯護人姜惠如
上列被告因毒品危害防制條例案件，經檢察官提起公訴（99年度
偵字第10658 號），本院判決如下：
    主  文
楊鈞傑販賣第二級毒品，處有期徒刑年陸月。扣案之SONY廠牌
行動電話壹支（序號000000000000000號）、門
號0000000000號SIM 卡壹張、分裝杓壹支及電子磅秤
壹臺均沒收。又販賣第二級毒品，處有期徒刑年陸月。扣案之
第二級毒品甲基安非他命（驗餘淨重壹點陸伍陸公克）沒收銷
燬；該甲基安非他命之外包裝袋貳只（合計重零點伍陸公克）、
SONY廠牌行動電話壹支（序號000000000000000
號）、門號0000000000號SIM 卡壹張、電子磅秤壹臺
及分裝袋陸佰個均沒收。應執行有期徒刑年捌月。扣案之第二
級毒品甲基安非他命（驗餘淨重壹點陸伍陸公克）沒收銷燬；
該甲基安非他命之外包裝袋貳只（合計重零點伍陸公克）、SONY
廠牌行動電話壹支（序號000000000000000號）
、門號0000000000號SIM 卡壹張、分裝杓壹支、電子
磅秤壹臺及分裝袋陸佰個均沒收。
    事  實
一、楊鈞傑明知甲基安非他命係毒品危害防制條例所列管之第二
    級毒品，不得販賣，竟意圖營利，於民國99年4 月間某日，
    因陳季瑤欲購買甲基安非他命施用，而以所持用門號000000
    0000號行動電話，與楊鈞傑所有門號0000000000號行動電話
    聯絡後，楊鈞傑乃基於販賣第二級毒品甲基安非他命之故意
    ，在其位於臺北市○○區○○路47號2 樓住處房間內，以新
    臺幣（下同）2,000 元價格販賣交付0.5 公克之甲基安非他
    命予陳季瑤，惟因陳季瑤身無現金暫予賒欠，而迄未收取該
    2,000 元價金。復於99年8 月1 日，楊鈞傑另基於販賣牟利
    之犯意，以其所有上開門號行動電話，與某真實姓名年籍不
    詳綽號「阿傑」之男子（下稱阿傑）聯絡後，相約在臺北市
    ○○○路上某處，向阿傑以5,000 元價格販入甲基安非他命
    2 包（楊鈞傑與阿傑議定買賣之甲基安非他命為2 公克，惟
    經實秤含袋毛重合計1.9260公克），欲供分裝賣予他人圖利
    。嗣於99年8 月5 日上午10時50分許，為警持搜索票在其上
    址住處搜索，扣得其上開販入後未及賣出之甲基安非他命2
    包（驗餘淨重1.3656公克）、為楊鈞傑所有之分裝杓1 支、
    電子磅秤1 臺、分裝袋600 個、SONY廠牌行動電話1 支（序
    號000000000000000 號，含門號0000 000000 號SIM 卡1 張
    ），及為楊鈞傑所有但與本案無關之玻璃球吸食器2 組、SO
    NY廠牌行動電話1 支（序號00000000000000009 號，含門號
    0000000000號SIM 卡1 張）、帳冊2 本而查獲。
二、案經臺北縣政府警察局海山分局報告臺灣士林地方法院檢察
    署檢察官偵查起訴。
    理  由
一、本件資以認定事實之所有卷證資料，檢察官、被告楊鈞傑及
    辯護人於本院準備程序、審理時均不爭執證據能力（見本院
    卷第20頁反面、第58至60頁），且無證據證明係公務員違背
    法定程序所取得，又卷內書證亦無刑事訴訟法第159 條之4
    第1 款、第2 款之顯有不可信情況，均有證據能力，合先敘
    明。
二、被告對於前揭犯罪事實，歷經警詢、偵訊、本院準備程序及
    審判，均自白不諱，於警詢更能指認販毒對象陳季瑤（見偵
    卷第8 至11、63至65頁，見本院卷第20頁反面、第58頁反面
    ），核與證人陳季瑤於警、偵證述情節相符（見偵卷第80頁
    ，本院卷第36至37頁），復經陳季瑤指證被告無訛，有卷存
    指認照片為憑（見本院卷第39頁），並有本院99年度聲搜字
    第1037號搜索票、搜索扣押筆錄、查獲現場照片在卷可稽（
    見偵卷第18至22、39至47頁），及扣案之分裝杓1 支、電子
    磅秤1 臺、分裝袋600 個、SONY廠牌行動電話1 支（序號00
    0000000000000 號）及門號0000000000號SIM 卡1 張等物足
    徵。且查：
  (一)陳季瑤經警採尿送驗結果呈甲基安非他命陽性反應，有臺灣
    尖端先進生技醫藥股份有限公司（下稱尖端公司）99年9 月
    13日濫用藥物檢驗報告在卷可稽（尿液檢體編號：臺灣士林
    地方法院檢察署贓物庫99年度保管字第3816號，見本院卷第
    30、32頁），足證陳季瑤確有施用甲基安非他命之情。
  (二)被告販賣甲基安非他命予陳季瑤，確由價差中牟取販賣毒品
    不法利益之事實，已經被告供明：伊賣給陳季瑤0.5 公克安
    非他命2,000 元，伊這一次共買進1 公克3,500 元等情（見
    本院卷第60頁反面），且衡諸常情，販賣甲基安非他命之罪
    刑甚重，在毒品圈內當係常識，是故，若非其間有利可圖，
    一般而言，應無甘冒販毒之重罪風險，隨意交付他人毒品，
    並收取對方金錢之理，被告既交付陳季瑤毒品甲基安非他命
    並收取相當代價，自有營利意圖至明。
  (三)扣案之「甲基安非他命」2 包（白色透明結晶、白色微黃透
    明結晶各1 包），經送鑑驗結果：均含1 袋2 標籤，實秤毛
    重合計1.9260公克，淨重合計1.3660公克，共取樣0.0004公
    克，驗餘淨重1.3656公克，並均檢出甲基安非他命（Metham
    ph etamine）成分，屬第二級毒品乙節，有卷附交通部民用
    航空局航空醫務中心99年8 月24日航藥鑑字第0995390 號毒
    品鑑定書為憑（見本院卷第28頁），且據被告供陳此係99年
    8 月1 日販入欲供分裝賣出在卷（見偵卷第64頁，本院卷第
    9 頁反面、第20頁反面），可見被告販入欲供賣出者，確屬
    第二級毒品甲基安非他命無訛。
  (四)被告對於99年8 月1 日販入甲基安非他命部分，雖於送審本
    院訊問時一度否認犯行，辯稱：本案扣得伊於99年8 月1 日
    買進之安非他命，係為供己施用，朋友知道伊在吸食會跟伊
    要，伊會分給朋友，但不會收錢云云（見本院卷第9 頁反面
    ），其於警詢亦陳稱：有使用過查獲之安非他命之情（見偵
    卷第8 頁），而其經警採尿送驗結果確呈甲基安非他命陽性
    反應，固有卷附尖端公司99年8 月26日濫用藥物檢驗報告可
    按（尿液檢體編號：B0000000號，見偵卷第32頁，本院卷第
    29頁），且證人即被告女友巫欣怡並於警詢陳稱：警方查獲
    之安非他命是被告要吸食的云云（見偵卷第13頁）。然販賣
    甲基安非他命之罪刑甚重，而被告卻於案發之初，即在警、
    偵時已坦白不諱，均未曾提及係為供己施用（見偵卷第8 、
    63至65頁）。檢察官於偵訊時更再三確認，甚向之釋明：「
    你販入安非他命的行為是為了要轉賣給他人，販入的行為已
    經構成販賣二級毒品安非他命，是否承認？」等語，被告猶
    稱承認並簽名確認（見偵卷第65頁）。嗣被告以前揭辯詞否
    認後，於本院準備程序中再次坦認並指明前揭否認之詞為不
    實（見本院卷第20頁反面），迄辯論終結均未再為否認，而
    被告各次供認亦查無有何不具任意性之情形。由此，被告所
    為供認本身已極具可信性。復有扣案之毒品甲基安非他命及
    被告所陳作為販賣使用之電子磅秤、分裝袋、分裝杓（見偵
    卷第64頁，本院卷第59頁反面）等物足資憑佐。再參諸被告
    於前揭送審訊問時之辯詞中，並不否認會將毒品讓與他人，
    而購毒之目的除供己施用外，亦非不能同時併存欲供賣予他
    人營利之意圖，況其於該次販入甲基安非他命前，確已有販
    賣甲基安非他命予陳季瑤賺取價差情形。稽上各情，足認被
    告雖有施用毒品情形，仍不妨其為出售圖利而販入毒品，是
    其供述買入初始即有販賣牟利之意，堪認確實。前揭被告驗
    尿報告及巫欣怡所陳，尚不足據為有利被告認定，應予敘明
    。
  (五)又被告雖於送審本院訊問時供稱：手機2 支都是伊在使用，
    伊賣安非他命給陳季瑤時有使用其中一支0000000000號行動
    電話云云（見本院卷第9 頁反面），於本院審理時復稱：陳
    季瑤打門號0000000000號這支手機跟伊聯絡，該電話是伊的
    ，另0000000000號這支手機是伊女友巫欣怡的，該支手機伊
    沒有在本案使用云云（見本院卷第59頁反面）。然其於警詢
    已陳明：內插門號0000000000號SIM 卡之行動電話（序號00
    000000000000009 號）是伊女友巫欣怡在使用，另一支內插
    門號0000000000號SIM 卡之行動電話（序號00000000000000
    0 號）是伊在使用，這支門號0000000000號行動電話是朋友
    要向伊購毒時聯絡使用，伊都是打阿傑的電話聯絡購毒（見
    偵卷第7 至8 頁），於偵訊時供承：99年8 月1 日伊跟阿傑
    購毒，伊都是用電話跟阿傑聯絡等語（見偵卷第64頁）。而
    觀諸被告於警詢之問答情形，略以：「（問：警方於你所使
    用之行動電話〈…IMEI：000000000000000 〉SIM 卡〈…門
    號0000000000〉內簡訊收件匣由寄件人內容１『石牌～太陽
    …』（…）簡訊：『我是說那個人還沒匯給我…欠你多少我
    就會還你多少…』；內容２寄件人『蘆洲～小衛…』（…）
    發送給你簡訊：『今天…七星失信於我…如果有造成你的困
    擾…〈小衛〉』以上兩則簡訊是否向你購買毒品安非他命之
    人的聯絡簡訊？）都是他們向我借錢的簡訊」等情（見偵卷
    第10頁），及巫欣怡於警詢之問答情形，略以：「（問：警
    方於妳所使用之行動電話〈…IMEI：00000000000000009 〉
    SIM 卡〈…門號0000000000〉內簡訊送件匣（…）一則簡訊
    內容：『以後你過來拿的話，就算你二五，現在基隆有在降
    價嗎？臺北還是一樣，…，如果那些老（頭）有給偶降的話
    ，偶一定會給妳降的』收件人：姐妹♀小路（…）以上內容
    為何意思？）意思是小路以後如果來跟我拿東西…便宜賣她
    …，上游的藥頭如果有降價的話一定會再給你降價」、「（
    問：你上述簡訊內容是否為向小路兜售安非他命謀利之意圖
    ？）我本來是這樣想，但小路沒有來跟我買」、「（問：你
    為何向小路兜售安非他命？）因為小路跟我在臺北看守所服
    刑時有告訴我他跟別人買的比較貴，所以我就想賣便宜一點
    給她」各節（見偵卷第15至16頁），則由被告、巫欣怡非但
    均不否認分別持用0000000000號、0000000000號行動電話，
    甚且均能就各該行動電話內之簡訊內容具體詳述緣由，可見
    0000000000號、0000000000號行動電話，應確分屬被告、巫
    欣怡所持用，且此情節亦核與被告所供：伊使用0000000000
    號行動電話，而該0000000000號行動電話由巫欣怡使用之情
    節相符，是被告首揭供詞，應非屬實，尚未可取，足認被告
    供作本案犯罪所用之行動電話應係0000000000號之行動電話
    無疑。
  (六)綜上所述，足認被告前揭任意自白核與事實相符，而屬可信
    。本件事證明確，被告犯行洵堪認定，應依法論科。
三、論罪科刑：
  (一)按所謂販賣毒品係指以營利為目的，意圖販賣而有販入或賣
    出毒品之行為而言，其販入及賣出之行為，不必二者兼備，
    有一即屬成立，亦不論是否果真獲得利益。核被告所為，均
    係犯毒品危害防制條例第4 條第2 項之販賣第二級毒品罪。
    被告賣出第二級毒品甲基安非他命前，及販入第二級毒品甲
    基安非他命後，持有第二級毒品甲基安非他命之低度行為，
    均為販賣之高度行為所吸收，不另論罪。被告所犯上開二罪
    ，行為時間相隔4 月，且一為賣出，一為販入，行為態樣不
    同，其犯意各別，行為互殊，自應分論併罰。
  (二)又被告對其本案二次犯行，於偵查及審判中均自白犯罪，應
    依毒品危害防制條例第17條第2 項規定，均減輕其刑。另辯
    護人固為被告辯稱：依被告販賣之對象單純，販賣次數不多
    ，數量甚少等情，犯罪情節非屬不可憫恕，懇請依刑法第59
    條減輕刑度云云。惟刑法第59條之規定，必須被告犯罪另有
    特殊之原因與環境等，在客觀上足以引起一般同情，認為即
    予宣告法定最低度刑期尤嫌過重者，始有其適用，而販賣毒
    品乃為法禁，流毒所及，非惟侵害個人生命、健康，更能使
    人捨身敗家，毀人一生，被告難諉不知，而其甘冒重典，販
    賣甲基安非他命予人施用牟利，或意圖販賣而販入，縱對象
    單純，販賣次數不多，數量甚少，亦未足認已屬顯可憫恕而
    科以最低刑仍嫌過重之酌減特殊事由，辯護人此部分所請，
    尚乏有據。
  (四)爰審酌被告前有賭博及施用毒品觀察、勒戒等前科，有卷存
    臺灣高等法院被告前案紀錄表足徵，素行非佳，竟不思悛悔
    改正，明知第二級毒品甲基安非他命足以殘害身體健康，仍
    販賣予他人施用，或意圖販賣而販入，危害社會治安及國民
    健康甚深，實值非議，惟念其能坦認全部犯行，犯後態度尚
    佳及其犯罪之動機、目的、手段、智識程度、賣出毒品次數
    僅一次，另次販入後尚未及賣出，且各次數量尚微，賣出利
    益尚未實際收取等一切情狀，各量處如主文所示之刑，並定
    其應執行之刑，以資懲儆。
  (五)公訴意旨雖另以：被告正值青年，不思正途營生，而販毒牟
    利，顯然懶惰成習而犯罪，求為諭知刑前強制工作云云。惟
    按保安處分係針對受處分人將來之危險性所為之處置，以達
    教化、治療之目的，為刑罰之補充制度。我國現行刑法採刑
    罰與保安處分雙軌制，係在維持行為責任之刑罰原則下，為
    協助行為人再社會化之功能，以及改善行為人潛在之危險性
    格，期能達成根治犯罪原因、預防犯罪之特別目的。是保安
    處分中之強制工作，旨在對嚴重職業性犯罪及欠缺正確工作
    觀念或無正常工作因而習慣犯罪者，強制其從事勞動，學習
    一技之長及正確之謀生觀念，使其日後重返社會，能適應社
    會生活。刑法90條第1 項規定：「有犯罪之習慣或因遊蕩或
    懶惰成習而犯罪者，於刑之執行前，令入勞動場所，強制工
    作」，係本於保安處分應受比例原則之規範，使保安處分之
    宣告，與行為人所為行為之嚴重性、行為人所表現之危險性
    及對於行為人未來行為之期待性相當之意旨而制定，而由法
    院視行為人之危險性格，決定應否令入勞動處所強制工作，
    以達預防之目的。所謂「有犯罪之習慣」係指對於犯罪以為
    日常之惰性行為，乃一種犯罪之習性（最高法院94年度臺上
    字第6611號判決參照）。查被告於本案犯罪前僅於95年間因
    賭博案件，經本院判處罰金新臺幣1 萬2,000 元，於98年間
    因施用毒品案件，為臺灣臺北地方法院裁定送觀察、勒戒，
    有其前案紀錄表可按，而被告雖有本案販賣甲基安非他命之
    事實，然僅賣出1 次，販入者未及賣出，均難認有犯罪習慣
    或因遊蕩或懶惰成習而賴犯罪維生，復無其他事證足認被告
    有此情形，自不能驟謂已符刑法第90條第1 項所定要件，爰
    不為刑前強制工作之諭知。
  (六)關於沒收：
  1.被告販賣甲基安非他命予陳季瑤部分：
  (1)扣案之門號0000000000號SIM 卡1 張，係電信公司於出租行
    動電話門號予消費者使用時，即同時附帶提供之晶片卡，作
    為消費者門號使用之介面，故電信公司接受消費者申辦門號
    並將該門號開通上線時，該晶片卡之所有權已移轉於消費者
    （最高法院99年臺上字第2736號判決參照），且連同扣案之
    SONY廠牌行動電話1 支（序號000000000000000 號）、分裝
    杓1 支、電子磅秤1 臺，均經被告供承為其所有（見偵卷第
    7 頁），用於與陳季瑤聯繫購毒，如前所述，及用於賣出時
    分裝秤重（見本院卷第9 頁反面、第59頁反面），皆係供其
    為販賣第二級毒品犯罪所用之物，應依毒品危害防制條例第
    19 條 第1 項前段規定，均宣告沒收。又因該等物品均已扣
    案，不生全部或一部不能沒收情形，自無庸併為以財產抵償
    之諭知，附此敘明。
  (2)按犯毒品危害防制條例第4 條第1 項、第2 項之販賣第一級
    、第二級毒品罪者，其因犯罪所得之財物，沒收之，如全部
    或一部不能沒收時，追徵其價額或以其財產抵償之，同條例
    第19條第1 項雖有明文。然所稱因犯罪所得之財物，係以實
    際所得者為限，苟無所得或尚未取得者，即無從為沒收、追
    徵或以財產抵償之諭知（最高法院99年度臺上字第5840號判
    決參照）。查被告雖以2,000 元價格販賣交付甲基安非他命
    予陳季瑤，然因陳季瑤身無現金暫予賒欠，而迄未收取該2,
    000 元價金乙節，業據證人陳季瑤於警詢時供明在卷（見本
    院卷第36至37頁），則被告既尚未實際取得該犯罪所得，依
    上說明，自無從為沒收或追徵之諭知。
  2.被告自阿傑販入甲基安非他命部分：
  (1)扣案之第二級毒品甲基毒品安非他命（驗餘淨重1.3656公克
    ，為被告基於營利目的，意圖販賣而販入者，屬本案查獲之
    第二級毒品，應依毒品危害防制條例第18條第1 項前段規定
    ，宣告沒收銷燬。
  (2)扣案之前揭毒品甲基安非他命外包裝袋2 只（合計重0.56公
    克）用於包裹毒品，防止其裸露、潮濕，便於攜帶販賣，且
    被告販入後，已歸屬其所有，而扣案之門號0000000000號SI
    M 卡1 張、SONY廠牌行動電話1 支（序號000000000000000
    號）及電子磅秤1 臺，亦均為被告所有，已如前述，其中之
    行動電話及SIM 卡，乃用於與阿傑聯繫販入毒品，亦如前述
    ，而該電子磅秤則用於檢查販入之毒品是否足重，為被告陳
    明在卷（見本院卷第9 頁反面），皆係供其為販賣第二級毒
    品犯罪所用之物，應依毒品危害防制條例第19條第1 項前段
    規定，均宣告沒收。又因該等物品均已扣案，不生全部或一
    部不能沒收情形，自無庸併為以財產抵償之諭知，附此敘明
    。
  (3)扣案之分裝杓1 支、分裝袋600 個，亦均經被告供明為其所
    有（見偵卷第7 頁），預備於販入之毒品賣出時使用（見本
    院卷第59頁反面），均為供犯罪預備之物，除該分裝杓1 支
    既已於被告前揭販賣毒品予陳季瑤之罪項下宣告沒收，而不
    重複另為沒收之諭知外，就前揭分裝袋600 個，仍依刑法第
    38條第1 項第2 款後段規定，宣告沒收。
  3.至扣案之SONY廠牌行動電話1 支（序號00000000000000009
    號）、門號0000000000號SIM 卡1 張、玻璃球吸食器2 組及
    帳冊2 本，固均經被告供陳為其所有（見偵卷第7 頁），然
    其中之行動電話及SIM 卡，為被告女友巫欣怡所持用，已如
    前述，而據被告供述，玻璃球吸食器2 組為其施用甲基安非
    他命所用、帳冊2 本則係其用於記載友人借貸債務（見偵卷
    第8 頁，本院卷第59頁反面、第60頁），尚無證據證明該等
    物品有供為本案犯罪或犯罪預備所用，即難遽認與本案有何
    關聯，均不為沒收之宣告，併此敘明。
據上論斷，應依刑事訴訟法第299 條第1 項前段，毒品危害防制
條例第4 條第2 項、第17條第2 項、第18條第1 項前段、第19條
第1 項，刑法第11條、第38條第1 項第2 款後段、第51條第5 款
，判決如主文。
本案經檢察官李松德到庭執行職務
中    華    民    國    99    年    11    月    23    日
                  刑事第二庭審判長法  官  王梅英
                                  法  官  黃潔茹
                                  法  官  李冠宜
以上正本證明與原本無異。
如不服本判決應於收受判決後10日內向本院提出上訴書狀，並應
敘述具體理由；其未敘述上訴之理由者，應於上訴期間屆滿後20
日內向本院補提理由書（均須按他造當事人之人數附繕本），切
勿逕送上級法院。
                                  書記官  劉欣怡
中    華    民    國    99    年    11    月    23    日
附錄：本案論罪科刑法條全文
毒品危害防制條例第4條
製造、運輸、販賣第一級毒品者，處死刑或無期徒刑；處無期徒
刑者，得併科新臺幣2 千萬元以下罰金。
製造、運輸、販賣第二級毒品者，處無期徒刑或7 年以上有期徒
刑，得併科新臺幣1 千萬元以下罰金。
製造、運輸、販賣第三級毒品者，處5 年以上有期徒刑，得併科
新臺幣7 百萬元以下罰金。
製造、運輸、販賣第四級毒品者，處3 年以上10年以下有期徒刑
，得併科新臺幣3 百萬元以下罰金。
製造、運輸、販賣專供製造或施用毒品之器具者，處1 年以上7
年以下有期徒刑，得併科新臺幣1 百萬元以下罰金。
前五項之未遂犯罰之。

司法院資訊處製作；財團法人民間司法改革基金會備份。
